【裁判字號】    97,勞簡上,20
【裁判日期】    980227
【裁判案由】    給付退休金
【裁判全文】
臺灣臺中地方法院民事判決            97年度勞簡上字第20號
上  訴  人      羅馬假期汽車旅館有限公司
即附帶被上訴人
法定代理人      甲○○
訴訟代理人      丁○○
被上訴人        乙○○
即附帶上訴人                 158 號
訴訟代理人      丙○○
上當事人間請求給付退休金等事件，上訴人對於中華民國97年9
月25日本院台中簡易庭97年中勞簡字第15號第一審判決提起上訴
，被上訴人提起附帶上訴，本院判決如下：
    主    文
上訴駁回。
原判決除確定部分外，關於駁回附帶上訴人第三項之訴之部分，
及命其負擔訴訟費用之裁判廢棄。
附帶被上訴人應再給付附帶上訴人新臺幣壹萬捌仟陸佰陸拾陸元
整，及自民國九十七年一月七日起至清償日止，按年息百分之五
計算之利息。
第一審訴訟費用，除確定部分外，關於原判決命附帶上訴人負擔
新臺幣壹佰壹拾元部分，及第二審訴訟費用關於附帶上訴部分新
臺幣壹仟伍佰元由附帶被上訴人負擔。
第二審訴訟費用，關於上訴部分新臺幣伍仟玖佰伍拾伍元由上訴
人負擔。
    事實及理由
一、按簡易訴訟之上訴，準用同法第三編第一章之規定。又判決
    書內應記載之事實，得引用第一審判決。當事人提出新攻擊
    或防禦方法者，應併記載之。判決書內應記載之理由，如第
    二審關於攻擊或防禦方法之意見及法律上之意見與第一審判
    決相同者，得引用之；如有不同者，應另行記載。民事訴訟
    法第454條定有明文。本件原審認定上訴人主張之事實及被
    上訴人抗辯之事實，經核並無不合，茲引用之。又原審認定
    除兩造不爭執之底薪、全勤獎金為工資及被上訴人退休基數
    為14個外，其餘競賽獎金、功績獎金、節金、久任獎金、誤
    餐費均為勞工因工作所獲之報酬，屬經常性給與，亦為工資
    之一部分，被上訴人請求以之計算退休金之基準為有理由，
    應予准許。經核第一審判決所載兩造之攻擊或防禦方法之意
    見及法律上之意見亦無不合，應予維持（詳如附件）。
二、本件上訴人上訴理由雖謂：勞動基準法施行細則第10條所列
    11款給與，無論是否為經常性給與，均排除在工資之列，而
    該施行細則係經立法院授權而訂定，對勞雇雙方均有拘束力
    ，則該11款所列給與，均非屬工資之一部分等語。又競賽獎
    金係被上訴人公司整理房間之整房員工，分為早班、晚班，
    兩班有比賽，如果某班整房員工每月整房數較多，則該班整
    房員工每月可多得新台幣 (下同)3,000 元獎金，性質上非
    屬勞務對價，而為雇主勉勵、恩惠性質之給與，不得列入工
    資範圍等語。被上訴人則以，前揭競賽獎金，整房員工不論
    早班、晚班，每月均可領取3,000元，至於上訴人提出之整
    房報表，係供作為防止櫃台員工報房數不實，公司稽核之用
    ，而被上訴人公司員工領款時均需簽名，請被告提出早班員
    工領取薪資證明為證。經查，工資：謂勞工因工作而獲得之
    報酬，包括工資、薪金及按計時、計日、計月、計件以現金
    或實物等方式給付之獎金、津貼及其他任何名義經常性給與
    均屬之。」，此為勞動基準法第2條第3款所明定，則依該條
    款就工資之定義觀之，於認定何項給付內容屬於工資，係以
    是否具有「勞工因提供勞務所得之報酬即勞務對價」及「經
    常性之給與」之性質而定，而於判斷給付是否為「勞務之對
    價」及「經常性之給與」，應依一般交易觀念決定之，至於
    其給付名稱如何，在非所問。（臺灣高等法院高雄分院92年
    度勞上易字第37號、最高法院92年度台上字第2108號判決參
    照）是以，所謂工資，應依勞動基準法第2條第3款規定，以
    該給付是否為勞工因工作而獲得之報酬，及是否屬於經常性
    之給與為斷，而非其名稱為何而定。上訴人認同法施行細則
    第10條各款係屬立法明文排除於工資外之項目，不得列入工
    資範圍，容屬有誤，從而原審就競賽獎金、功績獎金、節金
    、久任獎金、誤餐費等項目，具有勞務對價及經常性給與之
    性質，屬於勞動基準法所稱之工資，於法核無違誤。次查，
    上訴人自承未就早班、晚班員工整房比賽競賽及獎勵辦法為
    書面規定，亦未提出早班員工未領取競賽獎金之證明，而上
    揭競賽獎金，既係被上訴人整理房間所得對價，自為勞務給
    付，又每月發給，亦為經常性給與，自為工資之一部分。從
    而，被上訴人請求上訴人給付退休金361,564元，為有理由
    。上訴人上訴意旨仍執原詞指摘原判決不當，求為廢棄原判
    決為無理由，應駁回上訴。
三、又附帶上訴人以原審漏未審酌，其據以計算退休前6個月之
    工資，其中96年10月薪資應為27,610元，因該月所發薪資已
    扣除之前借支8,000元在內，實際薪資應再加計8,000元，為
    附帶被上訴人所不爭執，依民事訴訟法第280條第1項規定，
    視為自認，附帶上訴人此部分主張，堪認為真實。故附帶被
    上訴人應再給付附帶上訴人退休金數額為18,666元 (計算式
    ：8000元÷6月×14基數＝18666)及自97年1月7日起至清償
    日止按年息5%計算之利息，為有理由，應予准許。原審就此
    部分應准許附帶上訴人之請求部分，駁回附帶上訴人之訴，
    即有未合，應予廢棄，改判如主文第三項所示。
三、兩造其餘攻擊防禦方法，經審酌後，核與判決結果不生影響
    ，爰不一一贅述，併此敘明。
四、據上論結，本件上訴為無理由，附帶上訴為有理由，依民事
    訴訟法第436條之1第3項、第449條第1項、第450條、第78條
    判決如主文。
中    華    民    國    98    年    2    月     27    日
                  民事第一庭    審判長法  官  張瑞蘭
                                      法  官  劉正中
                                      法  官  陳學德
上正本證明與原本無異。
不得上訴。
中    華    民    國    98    年    2    月     27    日
                                書記官


司法院資訊處製作；財團法人民間司法改革基金會備份。
